臺灣士林地方法院刑事判決　　　　　　
 
                                     110年度原訴字第10號
公　訴　人　臺灣士林地方檢察署檢察官
被　　　告　陳佳祺


義務辯護人　曾冠潤律師（法律扶助）
上列被告因詐欺等案件，經檢察官提起公訴（109 年度偵字第00
000 號），被告於本院準備程序進行中，就被訴事實為有罪之陳
述，經告知簡式審判程序意旨，且聽取當事人及辯護人之意見後
，本院合議庭裁定由受命法官獨任進行簡式審判程序，並判決如
下：
    主  文
陳佳祺犯如附表所示之罪，各處如附表主文欄所示之刑。應執行
有期徒刑壹年肆月。
未扣案之犯罪所得新臺幣陸仟元沒收，於全部或一部不能沒收或
不宜執行沒收時，追徵其價額。
    事實及理由
一、犯罪事實：
    陳佳祺於民國109 年6 月間，透過真實姓名年籍不詳，於通
    訊軟體紙飛機（TELEGRAM）上暱稱為「劉煥榮」之人，而加
    入同一軟體暱稱「邱柏軒」、「紅蟳」、「ABC 」等人所屬
    之詐欺集團後，即與集團成員基於洗錢及意圖為自己不法所
    有之詐欺犯意聯絡，先由集團成員以不詳方式取得如附表「
    匯入之銀行帳戶」欄所示之各該帳戶之提款卡及密碼，並由
    陳佳祺分別於同年6 月20日下午1 時許，在台北東站東一門
    向暱稱「ABC 」之人拿取如附表所示之國泰世華銀行、華南
    銀行帳戶之提款卡、密碼，及於同日晚間7 時許，依暱稱「
    紅蟳」之人之指示，前往關渡宮前停車場拿取如附表所示之
    玉山銀行帳戶之提款卡、密碼後，集團成員即於109 年6 月
    22日之如附表所示時間，以如附表所示方式詐騙如附表所示
    之蔡欣紜等人，致渠等陷於錯誤，而分別於同日之如附表「
    匯款時間」欄所示時間，匯款至「匯入之銀行帳戶」欄所示
    之各該帳戶內。而陳佳祺則依暱稱「邱柏軒」之人之指示，
    於同日之如附表「領款時間」欄所示時間，各提款如附表所
    示之金額，再全數轉交予暱稱「紅蟳」之人，並因而取得新
    臺幣（下同）6,000 元之報酬。嗣經蔡欣紜等人查覺有異後
    報警處理，再經警調閱監視錄影畫面，始循線查悉。
二、證據名稱：
  ㈠被告陳佳祺於本院審理中之自白。
  ㈡蔡欣紜、謝琅璇、劉俏莉、江宜珊、紀秉呈、陳酉如、潘衎
    元分別在警詢中之陳述。
  ㈢國泰世華商業銀行存匯作業管理部110 年4 月23日國世存匯
    作業字第1100062955號予所附交易明細、華南商業銀行股份
    有限公司110 年4 月27日營清字第1100012340號函所附交易
    明細、玉山銀行集中管理部110 年5 月7 日玉山個（集）字
    第1100027407號函所附交易明細。
  ㈣監視錄影畫面翻拍照片、自動櫃員機交易明細翻拍照片、行
    動電話上通訊軟體紙飛機之通訊錄翻拍照片。
三、論罪科刑及沒收：
  ㈠按105 年12月28日修正公布，並於106 年6 月28日生效施行
    之洗錢防制法第2 條第2 款、第3 條第1 款規定，洗錢防制
    法所稱洗錢行為，包含最輕本刑為6 月以上有期徒刑以上之
    刑之特定犯罪。又洗錢防制法之立法目的，即在於防範及制
    止因特定重大犯罪所得之不法財物或財產上利益，藉由洗錢
    行為（例如經由各種金融機構或其他交易管道），使其形式
    上轉換成為合法來源，以掩飾或切斷其財產或財產上利益來
    源與犯罪之關聯性，而藉以逃避追訴、處罰，故其所保護之
    法益為國家對於特定重大犯罪之追訴及處罰。故洗錢罪之成
    立，除行為人在客觀上有掩飾或隱匿因自己重大犯罪所得財
    產或財產上利益之具體作為外，尚須行為人主觀上具有掩飾
    或隱匿其財產或利益來源與犯罪之關聯性，使其來源形式上
    合法化，以逃避國家追訴、處罰之犯罪意思，始克相當。因
    之，是否為洗錢行為，自應就犯罪全部過程加以觀察，包括
    有無因而使重大犯罪所得之財物或財產上利益之性質、來源
    、所在地、所有權或其他權利改變，因而妨礙重大犯罪之追
    查或處罰，或有無阻撓或危及對重大犯罪所得之財物或財產
    上利益來源追查或處罰之行為在內（最高法院100 年度台上
    字第6960號判決意旨參照）；另過去實務認為，行為人對犯
    特定犯罪所得之財物或利益作直接使用或消費之處分行為，
    或僅將自己犯罪所得財物交予其他共同正犯，祇屬犯罪後處
    分贓物之行為，非本條例所規範之洗錢行為，惟依新法規定
    ，倘行為人意圖掩飾或隱匿特定犯罪所得來源，而將特定犯
    罪所得直接消費處分，甚或交予其他共同正犯予以隱匿，而
    由共同正犯以虛假交易外觀掩飾不法金流移動，即難認僅單
    純犯罪後處分贓物之行為，應仍構成新法第2 條第1 或2 款
    之洗錢行為（最高法院108 年度台上字第2500號判決意旨參
    照）。被告陳佳祺及其等所屬詐欺集團成員共同詐欺告訴人
    等人之財物，構成刑法第339 條之4 第1 項第2 款之罪，為
    最輕本刑6 月以上有期徒刑以上之罪，亦屬洗錢防制法所稱
    特定犯罪。而本案之詐欺犯罪所得，係由被告提領後轉交集
    團上游成員，且被告並非所提領銀行帳戶之名義人，則被告
    提領他人帳戶內之詐欺犯罪所得，再上繳於其亦無法特定真
    實身分之上游成員，實際上已透過現金之多次轉交製造多層
    次之資金斷點，使偵查機關除藉由提款監視器錄影畫面鎖定
    車手、收水者外，難以再向上溯源，並使其餘集團共犯得以
    直接消費、處分之虛假交易外觀掩飾不法金流移動，自無法
    將之定性為單純犯罪後處分贓物之行為，應屬掩飾、隱匿犯
    罪所得之本質、來源、去向之行為，揆諸前開說明，被告之
    行為已構成洗錢防制法第2 條第2 款之洗錢行為，而應論以
    洗錢防制法第14條第1 項之一般洗錢罪，甚屬明確。
  ㈡核被告就如附表所為，均係犯刑法第339 條之4 第1 項第 2
    款之三人以上共同犯詐欺取財罪，及洗錢防制法第14條第 1
    項之一般洗錢罪。又被告就如附表所示各該行為，均以一行
    為觸犯上開2 罪名，為想像競合犯，應依刑法第55條之規定
    ，各從一重之三人以上共同詐欺取財罪處斷。再被告與通訊
    軟體紙飛機上暱稱「劉煥榮」、「邱柏軒」、「紅蟳」、「
    ABC 」之人及其餘集團成員間，就上開犯行均有犯意聯絡及
    行為分擔，為共同正犯。末被告所犯上開各罪間，犯意各別
    、行為互殊，應予分論併罰。
  ㈢次按洗錢防制法第16條第2 項規定：「犯前2 條之罪，在偵
    查或審判中自白者，減輕其刑。」；又按想像競合犯之處斷
    刑，本質上係「刑之合併」。其所謂從一重處斷，乃將想像
    競合犯組成之評價上數罪，合併為科刑一罪，其所對應之刑
    罰，亦合併其評價上數罪之數法定刑，而為一個處斷刑。易
    言之，想像競合犯侵害數法益者皆成立犯罪，論罪時必須輕
    、重罪併舉論述，同時宣告所犯各罪名，包括各罪有無加重
    、減免其刑之情形，亦應說明論列，量刑時併衡酌輕罪部分
    量刑事由，評價始為充足，然後依刑法第55條前段規定「從
    一重處斷」，非謂對於其餘各罪可置而不論。因此，法院決
    定處斷刑時，雖以其中最重罪名之法定刑，做為裁量之準據
    ，惟於裁量其輕重時，仍應將輕罪合併評價在內（最高法院
    108 年度台上字第4405、4408號判決意旨可參）。本案被告
    於本院業已自白洗錢犯行，依上開規定，原應減輕其刑，惟
    被告所犯一般洗錢罪係屬想像競合犯其中之輕罪，故就其此
    部分想像競合輕罪得減刑部分，依上開說明，由本院於後述
    依刑法第57條量刑時一併衡酌該部分減輕其刑事由，附此說
    明。
  ㈣爰審酌被告與他人分工行騙之行為，造成幕後犯罪人得以逍
    遙法外，致使此類犯罪手法層出不窮，嚴重危害交易秩序與
    社會治安，所為實不足取，併兼衡被告於犯後自白犯行、本
    案所生危害輕重，暨被告高中肄業、已婚、有一名未成年子
    女，現從事板模工作，月收入約30,000元至40,000元之智識
    程度、家庭生活及經濟狀況等一切情狀，分別量處如附表主
    文欄所示之刑，並定其應執行之刑如主文。至被告之辯護人
    雖以被告坦承全部犯行，且無任何刑事前案紀錄，係因迫於
    經濟窘困，始一時失慮致罹刑章，已無再犯之虞為由，請求
    為緩刑之宣告，惟本院衡酌被告僅因貪圖己利即加入詐欺集
    團而共同騙取他人財物，所為實值非難，且本案告訴人等之
    損失亦非輕微，而被告復未能與告訴人等達成和解並賠償損
    失等相關情事後，認自不宜為緩刑之諭知，再予指明。
  ㈤被告因參與本案詐欺行為而共獲得6,000 元之報酬，屬其犯
    罪所得，且未扣案，應依刑法第38條之1 第1 項、第3 項之
    規定，宣告沒收，且如全部或一部不能沒收或不宜執行沒收
    時，追徵其價額。
四、依刑事訴訟法第273 條之1 第1 項、第299 條第1 項前段、
    第310 條之2 、第454 條，洗錢防制法第14條第1 項，刑法
    第11條前段、第28條、第339 條之4 第1 項第2 款、第55條
    、第51條第5 款、第38條之1 第1 項、第3 項，刑法施行法
    第1 條之1 第1 項，判決如主文。
五、如不服本判決，得自收受送達之翌日起20日內向本院提出上
    訴狀（應附繕本），其未敘述上訴理由者，應於上訴期間屆
    滿後20日內補提理由書狀於本院，上訴於臺灣高等法院。
本案經檢察官郭千瑄提起公訴，檢察官林聰良到庭執行職務。
中    華    民    國    110   年    10    月     8    日
                          刑事第七庭  法  官  蘇昌澤
以上正本證明與原本無異。
因疫情而遲誤不變期間，得向法院聲請回復原狀。
                                      書記官  吳佩蓁
中    華    民    國    110   年    10    月     8    日
 
附錄本案論罪科刑依據之法條：
洗錢防制法第14條
有第二條各款所列洗錢行為者，處7 年以下有期徒刑，併科新臺
幣5 百萬元以下罰金。
前項之未遂犯罰之。
前二項情形，不得科以超過其特定犯罪所定最重本刑之刑。
 
中華民國刑法第339 條之4
犯第339 條詐欺罪而有下列情形之一者，處1 年以上7 年以下有
期徒刑，得併科1 百萬元以下罰金：
一、冒用政府機關或公務員名義犯之。
二、三人以上共同犯之。
三、以廣播電視、電子通訊、網際網路或其他媒體等傳播工具，
    對公眾散布而犯之。
前項之未遂犯罰之。
 
附表：
┌──┬───┬───────┬──────┬─────┬─────────┬──────┬─────┬────────┐
│編號│被害人│詐騙時間、方式│匯 款 時 間 │ 匯款金額 │  匯入之銀行帳戶  │領 款 時 間 │ 領款金額 │主            文│
│    │      │              │            │（新臺幣）│                  │            │（新臺幣）│                │
├──┼───┼───────┼──────┼─────┼─────────┼──────┼─────┼────────┤
│ 一 │蔡欣紜│於晚間8 時13分│晚間8 時48分│  39,998元│華南銀行，帳號    │晚間8 時53分│  20,000元│陳佳祺犯三人以上│
│    │      │許，佯裝係網購│            │          │0000000000000000號│晚間8 時54分│  20,000元│共同詐欺取財罪，│
│    │      │平台客服人員而├──────┼─────┼─────────┼──────┼─────┤處有期徒刑壹年。│
│    │      │撥打電話表示因│晚間8 時54分│  20,123元│國泰世華銀行，帳號│晚間9 時1 分│  20,000元│                │
│    │      │櫃台人員操作失│            │          │000000000000號    │            │          │                │
│    │      │誤，導致重複下│            │          │                  │            │          │                │
│    │      │單，致蔡欣紜陷│            │          │                  │            │          │                │
│    │      │於錯誤而依指示│            │          │                  │            │          │                │
│    │      │匯款          │            │          │                  │            │          │                │
├──┼───┼───────┼──────┼─────┼─────────┼──────┼─────┼────────┤
│ 二 │謝琅璇│於晚間8 時40分│晚間9 時31分│  49,985元│玉山銀行，帳號    │晚間9 時41分│  20,000元│陳佳祺犯三人以上│
│    │      │許，佯裝係網購│            │          │0000000000000號   │晚間9 時41分│  20,000元│共同詐欺取財罪，│
│    │      │平台客服人員而│            │          │                  │晚間9 時43分│  1,0000元│處有期徒刑壹年。│
│    │      │撥打電話表示因├──────┼─────┼─────────┼──────┼─────┤                │
│    │      │操作失誤，可能│晚間9 時38分│  19,985元│國泰世華銀行，帳號│晚間9 時44分│  20,000元│                │
│    │      │會額外扣款，致│            │          │000000000000號    │            │          │                │
│    │      │謝琅璇陷於錯誤│            │          │                  │            │          │                │
│    │      │而依指示匯款  │            │          │                  │            │          │                │
├──┼───┼───────┼──────┼─────┼─────────┼──────┼─────┼────────┤
│ 三 │劉俏莉│於晚間6 時許，│晚間7 時56分│  30,000元│國泰世華銀行，帳號│晚間7 時59分│  20,000元│陳佳祺犯三人以上│
│    │      │佯裝係網購平台│            │          │000000000000號    │晚間8 時4 分│  20,000元│共同詐欺取財罪，│
│    │      │客服人員而撥打├──────┼─────┼─────────┼──────┼─────┤處有期徒刑壹年。│
│    │      │電話表示因誤刷│晚間8 時25分│  29,985元│玉山銀行，帳號    │晚間8 時29分│  20,000元│                │
│    │      │條碼，導致重複│            │          │0000000000000號   │晚間8 時32分│  20,000元│                │
│    │      │扣款，致劉俏莉│            │          │                  │晚間8 時33分│   9,000元│                │
│    │      │陷於錯誤而依指│            │          │                  │晚間8 時34分│  10,000元│                │
│    │      │示匯款        │            │          │                  │            │          │                │
├──┼───┼───────┼──────┼─────┼─────────┼──────┼─────┼────────┤
│ 四 │江宜珊│於下午5 時45分│晚間7 時58分│  10,010元│國泰世華銀行，帳號│    同編號三│  同編號三│陳佳祺犯三人以上│
│    │      │許，佯裝係網路├──────┼─────┤000000000000號    ├──────┼─────┤共同詐欺取財罪，│
│    │      │購物之賣家而撥│晚間8 時18分│  19,975元│                  │晚間8 時23分│  20,000元│處有期徒刑壹年。│
│    │      │打電話表示遭便├──────┼─────┼─────────┼──────┼─────┤                │
│    │      │利商店員工誤刷│晚間8 時25分│  29,985元│玉山銀行，帳號    │    同編號三│  同編號三│                │
│    │      │成分期付款之條│            │          │0000000000000 號  │            │          │                │
│    │      │碼，致江宜珊陷│            │          │                  │            │          │                │
│    │      │於錯誤而依指示│            │          │                  │            │          │                │
│    │      │匯款          │            │          │                  │            │          │                │
├──┼───┼───────┼──────┼─────┼─────────┼──────┼─────┼────────┤
│ 五 │紀秉呈│於晚間8 時43分│晚間9 時18分│  49,985元│國泰世華銀行，帳號│晚間9 時27分│  20,000元│陳佳祺犯三人以上│
│    │      │許，佯裝係網路│            │          │000000000000號    │晚間9 時28分│  20,000元│共同詐欺取財罪，│
│    │      │購物之賣家而撥│            │          │                  │晚間9 時28分│  10,000元│處有期徒刑壹年。│
│    │      │打電話表示重複│            │          │                  │            │          │                │
│    │      │購買商品，致紀│            │          │                  │            │          │                │
│    │      │秉呈陷於錯誤而│            │          │                  │            │          │                │
│    │      │依指示匯款    │            │          │                  │            │          │                │
├──┼───┼───────┼──────┼─────┼─────────┼──────┼─────┼────────┤
│ 六 │陳酉如│於晚間7 時50分│晚間8 時20分│  29,985元│華南銀行，帳號    │晚間8 時24分│  20,000元│陳佳祺犯三人以上│
│    │      │許，佯裝係網購│            │          │0000000000000000號│            │          │共同詐欺取財罪，│
│    │      │平台客服人員而│            │          │                  │            │          │處有期徒刑壹年。│
│    │      │撥打電話表示因│            │          │                  │            │          │                │
│    │      │弄錯訂單造成額│            │          │                  │            │          │                │
│    │      │外訂購，致陳酉│            │          │                  │            │          │                │
│    │      │如陷於錯誤而依│            │          │                  │            │          │                │
│    │      │指示匯款      │            │          │                  │            │          │                │
├──┼───┼───────┼──────┼─────┼─────────┼──────┼─────┼────────┤
│ 七 │潘衎元│於晚間7 時19分│晚間8 時37分│  29,985元│玉山銀行，帳號    │晚間9 時18分│  20,000元│陳佳祺犯三人以上│
│    │      │許，佯裝係網購│            │          │0000000000000號   │晚間9 時21分│  10,000元│共同詐欺取財罪，│
│    │      │平台客服人員撥│            │          │                  │            │          │處有期徒刑壹年。│
│    │      │打電話表示因操│            │          │                  │            │          │                │
│    │      │作失誤，可能會│            │          │                  │            │          │                │
│    │      │額外扣款，致潘│            │          │                  │            │          │                │
│    │      │衎元陷於錯誤而│            │          │                  │            │          │                │
│    │      │依指示匯款    │            │          │                  │            │          │                │
└──┴───┴───────┴──────┴─────┴─────────┴──────┴─────┴────────┘